最高法院刑事判決　　　　　　一○○年度台上字第五七四七號
上　訴　人　賴錦樹
上列上訴人因違反商業會計法案件，不服台灣高等法院台中分院
中華民國一００年七月二日第二審更審判決（九十九年度重上更
(一)字第九七號，起訴案號：台灣台中地方法院檢察署九十四年度
偵字第一五九八號），提起上訴，本院判決如下：
    主  文
上訴駁回。
    理  由
按刑事訴訟法第三百七十七條規定，上訴於第三審法院，非以判
決違背法令為理由，不得為之。是提起第三審上訴，應以原判決
違背法令為理由，係屬法定要件。如果上訴理由書狀並未依據卷
內訴訟資料，具體指摘原判決不適用何種法則或如何適用不當，
或所指摘原判決違法情事，顯與法律規定得為第三審上訴理由之
違法情形，不相適合時，均應認其上訴為違背法律上之程式，予
以駁回。本件原審審理結果，認為上訴人賴錦樹係址設台中市南
屯區○○○路○段六六六號十樓之四嵩仙國際事業有限公司（下
稱嵩仙公司）登記及實際負責人，亦為商業會計法規定之商業負
責人，明知嵩仙公司與原判決附表（下稱附表）一之一、一之二
、二之一、二之二所示之公司，彼此間均無進貨或銷貨之生意上
往來，有與李思睿（另案通緝）之成年女子，共同基於填製不實
會計憑證並記入帳冊之概括犯意聯絡，以原判決事實欄（下稱事
實欄）二所載之分工方式，連續取得附表一之一、一之二所示公
司或企業社開立不實之統一發票，做為嵩仙公司之進項憑證，並
記入嵩仙公司所應登載之帳冊中；連續以嵩仙公司之名義，開立
附表二之一、二之二所示不實之統一發票予附表二之一、二之二
所示之公司，做為各該公司之進項憑證，並記入嵩仙公司所應登
載帳冊之犯行明確。因而撤銷第一審關於上訴人部分所為之科刑
判決，比較行為時及裁判時法律，適用最有利於上訴人之規定，
改判依民國九十四年二月二日修正公布，九十五年七月一日施行
前（下稱修正前）刑法第五十六條連續犯之規定，從一重仍論上
訴人共同連續商業負責人，以明知為不實事項，而填製會計憑證
及記入帳冊罪，處有期徒刑一年六月，減為有期徒刑九月。已詳
調查、取捨證據之結果及憑以認定犯罪事實之心證理由，所為
論斷，均有卷存證據資料可資覆按。查：(一)、證據之取捨、證據
證明力之判斷，以及事實有無之認定，屬事實審法院之職權，苟
其取捨判斷與認定，並不違背論理法則及經驗法則，即不容任意
指為違法，而執為適法之第三審上訴理由。原判決認上訴人係嵩
仙公司登記及實際負責人，明知嵩仙公司與附表一之一、一之二
、二之一、二之二所示之公司，彼此間均無進貨或銷貨之生意上
往來，連續取得附表一之一、一之二所示公司或企業社開立不實
之統一發票，做為嵩仙公司之進項憑證，並記入嵩仙公司所應登
載之帳冊中，以及連續以嵩仙公司之名義，開立附表二之一、二
之二所示不實之統一發票予附表二之一、二之二所示之公司，做
為各該公司之進項憑證，並記入嵩仙公司所應登載帳冊，係與其
委託記載嵩仙公司帳冊之李思睿共同基於概括之犯意聯絡及行為
分擔所為等情，業於判決理由內說明其認定此部分犯罪事實所憑
之證據及得心證之理由，上訴人對此亦坦承不諱。參之會計帳冊
之記載係屬專業之業務，公司委由會計人員登載，衡情並無違背
，再觀諸證人即附表二之一編號１至所示同廣濟實業有限公司
（下稱同廣濟公司）負責人黃東昇在原審法院上訴審供稱：同廣
濟公司於九十一年年底確實沒有營業，委由李思睿記帳，主要只
是要讓公司繼續存在等語，足徵李思睿確係辦理公司記帳專業工
作者。是上訴人供述嵩仙公司委託李思睿記帳乙情，應堪信為真
實。原判決認前述以嵩仙公司名義開立不實之統一發票及登載帳
冊之行為，係由上訴人與李思睿基於概括犯意聯絡及行為分擔共
同所為之事實，即無不合。原判決就此所為之說明，雖稍嫌簡略
，究非理由不備。上訴意旨以：原判決未就此部分說明其認定上
訴人與李思睿間係共同正犯所憑之證據，指摘原判決有理由不備
之違法云云，顯非適法之第三審上訴理由。(二)、審理事實之法院
，綜合全案證據資料，本於職權定其取捨，依自由心證而為事實
之判斷，而此項自由判斷之職權運用，固應受經驗法則與論理法
則之支配，但並不受移送併辦事實之拘束。上訴意旨謂關於附表
二之二所示開立不實統一發票予崑福塑膠股份有限公司部分之共
犯，原判決認係上訴人與李思睿二人所為，與台灣彰化地方法院
檢察署九十六年度偵字第三五五號移送併辦意旨認係上訴人與邱
寀紜（原名邱秀敏）共同開立之事實不一致，有判決理由不備之
違法云云，尚有誤會，亦非合法之第三審上訴理由。(三)、其他上
訴意旨，係就原審依憑證據所為採證、認事職權之合法行使，及
原判決已論列說明之事項，依憑己見任意指為違法，均與法律規
定得為第三審上訴理由之違法情形不相適合。衡以前開說明，就
原判決關於上訴人部分，上訴人之上訴均違背法律上之程式，應
予駁回。
據上論結，應依刑事訴訟法第三百九十五條前段，判決如主文。
中    華    民    國  一○○  年    十    月   二十   日
                      最高法院刑事第九庭
                          審判長法官  賴  忠  星  
                                法官  吳      燦  
                                法官  蔡  名  曜  
                                法官  葉  麗  霞  
                                法官  李  英  勇  
本件正本證明與原本無異
                                      書  記  官  
中    華    民    國  一○○  年    十    月  二十六  日
                                                       s